臺灣臺南地方法院刑事判決　　　　　　　　　　　　九十二年度簡上字第一四○號
　　上　訴　人　乙○○
　　即　被　告
右列上訴人即被告因偽造文書案件，不服本院九十二年度南簡字第五一八號中華民國
九十二年五月十二日第一審判決（起訴案號：臺灣臺南地方法院檢察署九十二年度偵
字第三四五號，及併案審理臺灣高雄地方法院九十二年度偵字第二一六二號），提起
上訴，本院管轄之第二審合議庭判決如左：
    主  文
上訴駁回。
    事  實
一、乙○○因急需用錢，明知綽號「俊仔」、「阿興」等真實姓名年籍不詳之成年男
    子數人所交付如附表所示之收銀機統一發票係經變造之私文書，竟仍與綽號「俊
    仔」、「阿興」等人，共同基於意圖為自己不法之所有及行使變造私文書之概括
    犯意聯絡，由乙○○先於民國（下同）九十二年一月十三日中午十二時五十分許
    ，持附表所示編號一至三號之統一發票，至台南縣玉井鄉○○路一三九號玉井農
    會，向農會職員陳文通行使，擬以詐領第五獎獎金，俟經陳文通發覺該發票上之
    字體有異，隨即報警當場查獲而不遂，並扣得上開收銀機統一發票三紙，足以生
    損害於財政部對統一發票給獎之正確性。然乙○○、綽號「阿興」等人仍不知悔
    悟，復承上開犯意，由乙○○再於九十二年一月十六日下午十四時四十分許，持
    附表所示編號四至六號之統一發票，至高雄縣鳳山市○○路一八四號鳳山信用合
    作社，向合作社櫃臺職員行使，並擬以相同之手法詐領獎金，經該社職員林光榮
    發覺該發票號碼殘留油墨，隨即報警處理而不遂，嗣警員除扣得乙○○供行使用
    之上開統一發票三紙外，再從其身上查獲如附表所示編號七至九號預備供行使用
    之統一發票三紙。
二、案經臺南縣警察局玉井分局報請臺灣台南地方法院檢察署檢察官聲請簡易判決處
    刑及臺灣高雄地方法院檢察署檢察官移送併案審理。
    理  由
一、被告乙○○經合法傳喚，未於審判期日到庭。其於本院行準備程序時，固不否認
    有行使變造收銀機統一發票之事實，惟否認有何偽造文書之犯行，辯稱：附表所
    示之收銀機統一發票，非其偽造云云。惟查，右揭事實，業據被告於警訊及檢察
    官偵訊時坦認不諱，並供承：因該等男子告訴伊說發票的變造技術看不出是假的
    ，如果伊能兌換成功，將會分一些款項給伊花用，或免除伊積欠「阿興」之一千
    元債務等語（參見臺南縣警察局玉井分局井警刑字第○九二○○○一四一八號刑
    案偵查卷宗第五頁、臺灣臺南地方法院檢察署九十二年度偵字第三四五五號第八
    頁、高雄縣警察局鳳山分局鳳警刑字第○九二○○○○○一二○號刑案偵查卷宗
    第一頁），而其中被告所持有如附表所示之統一發票確係變造，並由被告行使據
    以詐領獎金等情，亦核與證人陳文通、林光榮等人於警訊時之證述情節相符（參
    見臺南縣警察局玉井分局井警刑字第○九二○○○一四一八號刑案偵查卷宗第一
    頁、高雄縣警察局鳳山分局鳳警刑字第○九二○○○○○一二○號刑案偵查卷宗
    第四頁），並有警方查扣如附表所示之收銀機統一發票九紙扣案為憑。而附表所
    載之收銀機統一發票，均係發票號碼變造等情節，亦有財政部印刷廠九十二年一
    月三十日財印證字第○九二○○○○三二八號函及九十二年三月三日財印證字第
    ○九二○○○○七八八號函覆之鑑定結果分析表各一紙在卷可佐，足見被告前揭
    於檢察官偵查時及警詢時自白確與事實相符，被告於本院準備程序空言否認，不
    足採信。準此，本件事證明確，被告犯行堪以認定，應依法論科。
二、按財政部依營業稅法第五十八條訂定之「統一發票給獎辦法」，旨在防止逃漏、
    控制稅源及促進統一發票之推行，而以定期開獎之方式，鼓勵買受人向營業人索
    取統一發票，為其附隨目的。又有價證券固以實行券面所表示之權利時，必須占
    有該券為特質，但具有此項特質之證券（文書），在論理法則上，不能解釋為均
    屬有價證券。統一發票中獎與否，純繫於偶然之事實，不因中獎人必須占有該中
    獎之統一發票，始得領取將金，而影響統一發票之私文書性質，有最高法院八十
    九年台上字第二六○八號判決可資參酌。核被告行使變造統一發票之行為，係犯
    刑法第二百十六條、第二百十條之行使變造私文書罪，應依第二百十六條之行使
    變造私文書罪論處；又其藉以冒領中獎獎金而不遂之行為，係犯刑法第三百三十
    九條第三項、第一項之詐欺取財未遂罪。被告所犯上開二罪與綽號「俊仔」、「
    阿興」等真實姓名年籍不詳之成年男子間，均有犯意聯絡及行為分擔，應論以共
    同正犯。又被告以一行為，同時行使變造號碼之收銀機統一發票數張，應係出於
    包括之單一犯意所為，其行使附表編號一、二、三號之變造號碼之收銀機統一發
    票係一行為；行使編號四、五、六之變造號碼統一發票，則係另一行為。再被告
    自九十二年一月十三日起至同年月十六日止先後二次行使變造私文書之犯行，時
    間緊接，罪名與犯罪之基本構成要件相同，顯係基於概括犯意所為，為連續犯，
    應依刑法第五十六條之規定論以一罪，並依法加重其刑。又併案部分即被告前於
    前開事實欄一所載九十二年一月十六日之行使變造收銀機統一發票犯行，與檢察
    官聲請簡易判決處刑部分具有裁判上一罪之連續犯關連，為起訴效力所及，本院
    自得併予審究，謹此敘明。另其所犯上開行使偽造私文書與詐欺取財未遂罪間，
    有方法行為、目的行為之關係，為牽連犯，應從一重行使偽造私文書罪處斷。原
    審以被告罪證明確，依刑事訴訟法第四百四十九條第一項前段、第四百五十四條
    第一項，刑法第二十八條、第五十六條、第二百十六條、第二百十條、第三百三
    十九條第三項、第一項、第五十五條、第四十一條第一項前段、第三十八條第一
    項第二款，罰金罰鍰提高標準條例第一條前段、第二條，判決處被告有期徒刑六
    月，並諭知如易科罰金之折算標準，及變造如附表所示之統一發票九紙均沒收。
    認事用法，並無違誤。又被告以一行為，同時行使變造不同之統一發票數張，應
    係出於單一之犯意為一，已如前述，原審認係為同種想類像競合犯，應從一重之
    行使變造私文書處斷，稍有未洽，附此敘明。被告上訴意旨，空言否認犯罪，指
    摘原判決不當，為無理由，應予駁回。
三、被告經合法傳喚，無正當理由不到庭，爰不待其陳述，逕行判決。
據上論斷，應依刑事訴訟法第四百五十五條之一第一項、第三項、第三百六十八條、
第三百七十一條，判決如主文。
本案經主任檢察官甲○○到庭執行職務。
中      華      民      國    九十三    年      五      月    二十六    日
                                  臺灣臺南地方法院刑事第三庭
                                  審判長  法  官  蘇  義  洲
                                          法  官  朱  中  和
                                          法  官  洪  士  傑
右正本證明與原本無異。
如不服本判決，得於判決書送達之翌日起十日內，以書狀敘述理由，向本院提出上訴
（應附繕本）。
                                          書記官  李  佩  珊
中      華      民      國    九十三    年      五      月    三十一    日
【附表】變造之統一發票
┌──┬─────┬──────────────┬─────────┐
│編號│變造之票號│開立發票之營業人            │備註              │
├──┼─────┼──────────────┼─────────┤
│１  │QU00000000│全家便利商店屏東中自分公司  │92.01.13行使      │
├──┼─────┼──────────────┼─────────┤
│２  │QL00000000│統一超商屏東市第七分公司    │92.01.13行使      │
└──┴─────┴──────────────┴─────────┘
┌──┬─────┬──────────────┬─────────┐
│３  │QL00000000│統一超商台南市第十七分公司  │92.01.13行使      │
├──┼─────┼──────────────┼─────────┤
│４  │QL00000000│統一超商屏東市第七分公司    │92.01.16行使      │
├──┼─────┼──────────────┼─────────┤
│５  │QM00000000│統一超商高雄縣第十七分公司  │92.01.16行使      │
├──┼─────┼──────────────┼─────────┤
│６  │QU00000000│全家便利商店屏東中自分公司  │92.01.16行使      │
├──┼─────┼──────────────┼─────────┤
│７  │QU00000000│全家便利商店仁德嘉南分公司  │經警自被告身上查扣│
├──┼─────┼──────────────┼─────────┤
│８  │QL00000000│統一超商台南市第十七分公司  │經警自被告身上查扣│
├──┼─────┼──────────────┼─────────┤
│９  │QP00000000│萊爾富便利商店屏市迪化分公司│經警自被告身上查扣│
└──┴─────┴──────────────┴─────────┘
